【裁判字號】    97,易,1161
【裁判日期】    971031
【裁判案由】    毒品危害防制條例
【裁判全文】
臺灣士林地方法院刑事判決              97年度易字第1161號
公  訴  人  臺灣士林地方法院檢察署檢察官
被      告  甲○○
                    （另案於臺灣臺北監獄士林分監執行中）
上列被告因違反毒品危害防制條例案件，經檢察官提起公訴（97
年度毒偵字第1147號），被告於準備程序中就被訴事實為有罪之
陳述，經本院裁定進行簡式審判程序後，判決如下：
    主  文
甲○○施用第二級毒品，累犯，處有期徒刑柒月。扣案之第二級
毒品安非他命殘渣袋貳個沒收銷燬之；扣案之吸食器壹組、玻璃
球壹個、吸管貳條、分裝杓壹支、磅秤壹台，均沒收。
    事實及理由
一、本案犯罪事實如下：甲○○前於民國89年間，因施用第二級
    毒品，除經本院以89年度毒聲字第1378號案件裁定送戒治處
    所施以強制戒治，嗣經本院以90年度毒聲字第163 號裁定停
    止戒治付保護管束，而於90年6 月27日保護管束期滿而強制
    戒治執行完畢外，並經本院以89年度士簡字第387 號案件判
    處有期徒刑6 月確定；又於91年6 月上旬某日起至92年1 月
    21日止，連續施用第二級毒品，經本院以92年度易字第205
    號案件判處有期徒刑10月確定；復於94年9 月16日、94年9
    月30日為警採尿前回溯4 日內某時、95年4 月20日分別施用
    第二級毒品，經臺灣高等法院以95年度上易字第1078號案件
    判處有期徒刑7 月確定；再於95年11月19日，因施用第二級
    毒品，經臺灣高等法院以96年度上易字第444 號案件判處有
    期徒刑7 月確定，嗣經臺灣高等法院以96年度聲減字第2433
    號案件減刑為有期徒刑3 月又15日。甲○○上開臺灣高等法
    院95年度上易字第1078號、96年度上易字第444 號案件分別
    判處之刑期經其入監接續執行結果，甫於96年10月3 日縮刑
    期滿而執行完畢。詎其仍不知悔改，明知安非他命為第二級
    毒品，猶基於施用之犯意，於97年3 月18日凌晨2 時許，在
    其位於臺北市北投區○○○路○ 段182 巷1 號3 樓之住處房
    間內，施用安非他命1 次，嗣於97年3 月18日晚間7 時30分
    許，為警持搜索票在其上開住處查獲，並當場扣得其所有之
    吸食器1 組、玻璃球1 個、吸管2 條、分裝杓1 支、磅秤1
    台、安非他命殘渣袋2 個等物，嗣因其尿液檢體檢驗結果呈
    安非他命類陽性反應，始查悉上情。
二、上開事實有下列證據可資證明：
（一）被告甲○○於警詢、偵查、本院之自白。
（二）臺灣檢驗科技股份有限公司97年4 月7 日濫用藥物檢驗報
      告、臺北縣政府警察局淡水分局查獲毒品案件被移送者姓
      名代碼對照表、臺北縣政府警察局查獲毒品案件尿液檢體
      監管記錄表各1 份。
（三）扣案之吸食器1 組、玻璃球1 個、吸管2 條、分裝杓1 支
      、磅秤1 台、安非他命殘渣袋2 個。
三、應適用之法條：
（一）按「施用第一、二級毒品為犯罪行為，毒品危害防制條例
      第10條定有處罰明文。故施用第一、二級毒品者，依上揭
      規定本應科以刑罰，惟基於刑事政策，對合於一定條件之
      施用者，則依同條例第20條、第23條之規定，施以觀察、
      勒戒或強制戒治之保安處分。又毒品危害防制條例於92年
      7 月9 日修正公布，自93年1 月9 日施行。其中第20條、
      第23條將施用毒品之刑事處遇程序，區分為『初犯』及『
      5 年內再犯』、『5 年後再犯』。依其立法理由之說明：
      『初犯』，經觀察、勒戒或強制戒治後，應為不起訴處分
      或不付審理之裁定；『5 年內再犯』者，因其再犯率甚高
      ，原實施之觀察、勒戒及強制戒治既已無法收其實效，爰
      依法追訴或裁定交付審理。至觀察、勒戒或強制戒治執行
      完畢釋放後，『5 年後再犯』者，前所實施之觀察、勒戒
      或強制戒治已足以遮斷其施用毒品之毒癮，為期自新及協
      助其斷除毒癮，仍適用『初犯』規定，始應先經觀察、勒
      戒、強制戒治之程序。從而依該次修正後之規定，僅限於
      『初犯』及『5 年後再犯』二種情形，應先經觀察、勒戒
      或強制戒治之程序，此乃該條例第10條之例外規定。倘被
      告於5 年內已再犯，經依法追訴處罰，縱其第3 次（或第
      3 次以上）再度施用毒品之時間，在初犯經觀察、勒戒或
      強制戒治執行完畢釋放5 年以後，因與單純之『5 年後再
      犯』之情形有別，不合於『5 年後再犯』之例外規定；且
      因已於『5 年內再犯』，顯見其再犯率甚高，原實施觀察
      、勒戒或強制戒治，已無法收其實效，即應回歸原則性規
      定，由檢察官逕行起訴，依該條例第10條處罰。」，最高
      法院著有96年度臺非字第69號判決可資參照。查被告前因
      施用毒品，經送戒治處所施以強制戒治，嗣經本院以90年
      度毒聲字第163 號裁定停止戒治付保護管束，而於90年6
      月27日保護管束期滿而強制戒治執行完畢後，又分別於91
      年6 月上旬某日起至92年1 月21日止，94年9 月16日、94
      年9 月30日為警採尿前回溯4 日內某時、95年4 月20日，
      及95年11月19日施用第二級毒品，而分別經本院92年度易
      字第205 號、臺灣高等法院95年度上易字第1078號、臺灣
      高等法院96年度上易字第444 號判處罪刑確定，此有被告
      之臺灣高等法院被告前案紀錄表1 份、上開判決書影本3
      件在卷可稽，是被告又於97年3 月18日凌晨2 時許施用安
      非他命1 次，而為本件犯行，揆諸上開說明，自應由檢察
      官起訴，故本件起訴合法，合先敘明。
（二）安非他命依毒品危害防制條例第2 條第2 項第2 款之規定
      ，為第二級毒品，是核被告所為，係犯同條例第10條第2
      項之施用第二級毒品罪。被告施用安非他命前後之持有安
      非他命行為，均為其施用之高度行為所吸收，不另論罪。
      查被告有如上開犯罪事實欄所載之前案紀錄，甫於96年10
      月3 日因縮刑期滿而執行完畢之事實，有臺灣高等法院被
      告前案紀錄表1 份在卷可參，其於徒刑執行完畢後，5 年
      以內故意再犯本件有期徒刑以上之罪，為累犯，依刑法第
      47條第1 項之規定加重其刑。爰審酌被告前有多次施用毒
      品前科，此次再犯顯見其戒除毒癮之意志不堅，其施用毒
      品不僅戕害己身，尚間接敗壞社會風氣，及其犯罪之動機
      、目的、手段、犯後態度等一切情狀，就其所犯量處如主
      文所示之刑。扣案之吸食器1 組、玻璃球1 個、吸管2 條
      、分裝杓1 支、磅秤1 台、安非他命殘渣袋2 個等物，其
      中安非他命殘渣袋2 個內有微量安非他命，無法與袋子析
      離，故應依毒品危害防制條例第18條第1 項前段之規定，
      諭知沒收銷燬，所餘吸食器1 組、玻璃球1 個、吸管2 條
      、分裝杓1 支、磅秤1 台等物，業經被告自承均為其所有
      、供其施用安非他命所用之物（參偵卷第54頁、本院97年
      10月20日審理筆錄第2 頁），爰均依刑法第38條第1 項第
      2 款之規定宣告沒收。
四、依刑事訴訟法第299 條第1 項前段、第273 條之1 第1 項、
    第310 條之2 、第454 條，毒品危害防制條例第10條第2 項
    、第18條第1 項前段，刑法第11條前段、第47條第1 項、第
    38條第1 項第2 款，判決如主文。
五、如不服本判決，得於收受判決書送達之日起10日內，向本院
    提起上訴。
本案經檢察官蔡元仕到庭執行職務。
中    華    民    國    97    年    10    月    31    日
                              臺灣士林地方法院刑事第四庭
                                  法  官  鄭光婷
以上正本證明與原本無異。
如不服本判決，應於收受送達後10日內向本院提出上訴書狀，其
未敘述上訴理由者，應於上訴期間屆滿後20日內向本院補提理由
書狀（均須按他造當事人之人數附繕本）。
                                  書記官  徐仁豐
中    華    民    國    97    年    10    月    31    日
附錄本件論罪科刑法條：
毒品危害防制條例第10條第2項：
施用第二級毒品者，處三年以下有期徒刑。


司法院資訊處製作；財團法人民間司法改革基金會備份。
